【裁判字號】    99,易,1248
【裁判日期】    990908
【裁判案由】    妨害自由
【裁判全文】
臺灣臺中地方法院刑事判決              99年度易字第1248號
公  訴  人  臺灣臺中地方法院檢察署檢察官
被      告  甲○○
被      告  丙○○
被      告  丁○○
上列被告等因妨害自由案件，經檢察官提起公訴（98年度偵續字
第282號），本院判決如下：
    主    文
甲○○、丙○○、丁○○共同犯強制罪，甲○○處拘役伍拾伍日
，丙○○、丁○○各處拘役肆拾日，如易科罰金，均以新臺幣壹
仟元折算壹日。
    犯罪事實及理由
一、犯罪事實：甲○○、丙○○（原名蔡源平）、丁○○等人均
    係受僱於富有開發建設股份有限公司（下稱富有公司），並
    一同在富有公司所有臺中市南屯區新生北巷之工地內進行整
    地工作。乙○○則係新生北巷之當地居民，為保存重劃區施
    工前後之地貌變化，遂於民國98年3月28日下午3時許，駕駛
    車牌號碼8489-LP號自小客車搭載戊○○，行經前揭工地，
    並以攝影機拍攝工地整地情形。於攝影中途，適為甲○○、
    丙○○等人所發現，渠等遂立即趨前欲盤問乙○○，乙○○
    見狀乃迅速與戊○○駕車離開現場。詎甲○○竟與丙○○、
    丁○○及真實姓名年籍不詳綽號「阿霖」之成年男子共同基
    於以強暴妨害人行使權利之犯意聯絡，由甲○○指示丙○○
    與「阿霖」騎乘機車、丁○○駕駛車牌號碼3070-WE號汽車
    追趕攔阻乙○○2人。嗣於當日下午3時28分02秒許，丙○○
    、「阿霖」及丁○○在臺中市南屯區○○○路與環中路口，
    乘乙○○駕車在五權西路第三車道暫停等候交通號誌轉變之
    際，丙○○、綽號「阿霖」乃進入車道，先站在乙○○所駕
    駛車輛旁邊，隨乙○○所駕之自小客車前進而前進，繼之丙○○與「阿霖」則站在車子之前方，而丁○○則駕駛上開汽
    車在乙○○所駕之自小客車後方，阻擋乙○○所駕之自小客
    車之通行，丙○○並以手拍打車窗要求乙○○交出攝影機，
    乙○○見狀，遂立即鎖上車門，並撥打110報案，請員警立
    即趕至現場處理。然隨後甲○○亦駕駛車牌號碼0802-PT號
    貨車抵達現場，且亦趨前拍打乙○○車窗，要求乙○○須交
    出攝影機，渠等即以前開有形力之強暴手段，妨害乙○○及
    戊○○使用道路之通行權，嗣巡邏員警抵達現場後，乙○○
    方得駕駛汽車離去。
二、認定本件犯罪事實所憑之證據及理由：
（一）按被告以外之人於審判外之陳述雖不符刑事訴訟法第159
      條之1至之4之規定，而經當事人於審判程序同意作為證據
      ，法院審酌該言詞陳述或書面陳述作成時之情況，認為適
      當者，亦得為證據；當事人、代理人或辯護人於法院調查
      證據時，知有刑事訴訟法第159條第1項不得為證據之情形
      ，而未於言詞辯論終結前聲明異議者，視為有前項之同意
      ，同法第159條之5定有明文。本案公訴人、被告於本院審
      判期日就以下所引用之證據，並未加爭執，且本院審酌該
      等證據作成之形式、取得之方式，均無瑕疵，及與待證事
      實具有關聯性等情況，認為適當，應得為證據，揆諸前開
      說明，當均具有證據能力。
（二）被告甲○○、丙○○及丁○○於本院審理時均否認犯罪，
      被告甲○○辯稱：當初是因為林先生躲在我們工地的角落
      ，之前我們工地有被破壞，我們才叫一個人前去問他有什
      麼事，還沒走到那邊他就開車跑了，並沒有拍打他窗戶叫
      他把攝影機拿出來云云。被告丙○○則辯稱：我們沒有要
      他交出攝影機，我們詢問他在拍攝什麼云云。被告丁○○
      辯稱：當時是有人追出去了，甲○○叫我去把他們叫回來
      ，因為跑到外面就不屬於我們工地了，檢察官起訴跟事實
      不一樣云云。
（三）經查，上揭犯罪事實，業經證人即告訴人乙○○及證人戊○○於警詢、檢察官偵訊及本院審理時證述明確，且依警
      察所提供之98年3月28日15時28分2秒至同日15時39分13秒
      之臺中市○○路與五權西路路口監視器錄影畫面及翻拍影
      像之照片顯示證人乙○○所駕駛之白色自小客車係行駛於
      五權西路上第三車道上，於99年3月28日15時28分02秒出
      現在該路口等待號誌燈，於同分3秒時一身穿白色衣服之
      男子（即被告丙○○）出現在證人乙○○所駕白色自小客
      車之左側，於同時5秒被告丙○○碰觸該白色自小客車，
      並隨車輛之移動而移動，於同分43秒被告丙○○站在白色
      自小客車前面，於同分46秒出現一身穿深色衣服之男子（
      綽號阿霖）站在自小客車前方，於同時29分8秒，五權西
      路方向之號誌變為綠燈，車輛均欲起步行駛，該身穿深色
      衣服之男子（綽號阿霖）仍站在白色自小客車之左前方，
      於同分11秒被告丙○○再度站在白色自小客車左前方，另
      該身穿深色衣服之男子（綽號阿霖）則離去，被告丙○○
      仍站在該白色自小客車之前方阻擋其行駛，其他車輛則正
      常行駛，直至同時31分55秒被告丙○○始離去，證人乙○○則駕駛上開白色自小客車迴轉離開，此經臺灣臺中地方
      法院檢察署及本院分別勘驗該路口監視器錄影畫面屬實，
      並分別製有勘驗筆錄附卷可稽（見98年偵字第11400號偵
      查卷第15頁、98年偵續字第282號偵查卷第14頁、第15頁
      及本院卷第70頁）及上開路口監視器錄影畫面翻拍照片（
      見上開偵續字第282號卷第17頁至第29頁）存卷足憑，而
      該白色衣服之男子確係被告丙○○，深色衣服之男子為綽
      號「阿霖」之男子，此為被告丙○○於偵訊及本院審理時
      自承，則依上開勘驗結果及核對翻拍照片，足認被告丙○○攔阻告訴人乙○○所駕駛車輛後，即趨前拍打告訴人乙○○駕駛之車輛，並與另一名年籍不詳綽號「阿霖」之男
      子，站在告訴人乙○○所駕駛車輛前阻止告訴人乙○○及
      證人戊○○離去，依照上開路口燈號變換之頻率，顯示告
      訴人乙○○遭被告丙○○、綽號「阿霖」攔阻後，經歷號
      誌變換一次循環結束後，被告丙○○及綽號「阿霖」持續
      阻止告訴人乙○○離去，且檢視上開號誌循環過程，亦可
      見一旁之行進車輛見告訴人乙○○之前方車道淨空，遂變
      換車道繞道通行而過。足見被告丙○○、綽號「阿霖」之
      攔阻行為，確實已妨害告訴人乙○○、證人戊○○之通行
      自由至為明確。
（四）被告3人雖以上詞置辯，然查，被告丙○○於偵訊時則證
      稱：伊確實有擋人，擋那麼久是要等工頭甲○○過來，因
      為是甲○○叫我們過去詢問乙○○的，他叫我們要問出結
      果，伊是工人，必需要聽工頭的話，丁○○也一樣將車擋
      在旁邊，他也是在等甲○○到場（見上開偵續字第282號
      偵查卷宗第116頁、第117頁），而被告甲○○於警詢中陳
      述：當時伊在工地（臺中市南屯區新生北巷巷內）整地，
      因有員工跟伊說那裏有人在照相，伊就叫人走過去問他說
      有什麼事嗎?結果我們員工還沒到他就開車離開，因為之
      前我們工地有東西不見，還有機械遭破壞，伊懷疑他是不
      是要來竊取或破壞我們的東西，後來伊又叫人騎機車去追
      他，看他到底有什麼事情，後來伊看他們久久未歸，又叫
      丁○○駕駛白色吉普車（3070－WE）前往看看，結果他們
      由環中路回工地，伊想為什麼他們都去那麼久還沒回來，
      所以伊就自己駕駛貨車（0802－PT）前往看看，就看到車
      子停在五權西路與環中路口，所以伊就車子停在路邊，過
      去敲打他車窗問到底是什麼事等語（見警卷第3頁），於
      檢察官偵訊時陳述：伊到場的時候，乙○○車子停在路邊
      ，當時伊是請伊員工他們去看看乙○○有什麼事，因為當
      時伊的機械都有不見及遭破壞的事情，伊看到乙○○他們
      拿攝影機在拍照，所以伊就要去問他有什麼事等語（見上
      開偵續字第282號偵查卷第117頁）。而被告丁○○於檢察
      官偵訊時亦陳稱：伊於98年3月28日當天駕駛車號3070－
      WE汽車到現場，伊到達現場時，丙○○已經在五權西路的
      路中間了，本來伊是停在乙○○的車子後，之後伊就超過
      乙○○的車子，將車子停在旁邊賣蝦子的攤位前，然後下
      車叫丙○○先回公司等語（見上開偵續字第282號偵查卷
      宗第112頁、第113頁），是由上開被告3人所述，被告丙○○確有在五權西路與環中路口擋住告訴人乙○○所駕之
      自小客車前進，而被告丙○○前去擋住告訴人乙○○駕車
      之去路，是受被告甲○○之指示，被告丁○○亦有駕車在
      告訴人乙○○所駕自小客車之後面及旁邊，對告訴人乙○○所駕汽車之行進及後退仍有一定之妨礙，是對本件強制
      犯行，本院認被告甲○○、丁○○與被告丙○○間均有犯
      意聯絡及行為分擔，被告3人否認有犯強制罪之犯行，為
      不可採。
三、論罪科刑之理由：
（一）按刑法第304條第1項強制罪所稱之「強暴」，係廣義指直
      接或間接對特定人行使之有形力而言，不問其對人之身體
      或財物為之；又前開強制罪條文所定之強暴、脅迫，祇以
      所用之強脅手段足以妨害他人行使權利，或足使他人行無
      義務之事為已足，並非被害人之自由完全受其壓制為必要
      （最高法院28年上字第3650號判例意旨參照）。被告丙○○、綽號「阿霖」2人於攔阻告訴人乙○○所駕駛汽車，
      站立在告訴人乙○○所駕駛車輛前方、旁邊，阻止告訴人
      乙○○駕車前進，並持續拍打車窗，而被告丁○○則駕車
      停在告訴人乙○○之後方，均係以上開有形力之強暴行為
      ，妨害告訴人乙○○及證人戊○○使用道路之通行權，自
      已達強制程度甚明，而被告甲○○是指示被告丙○○、綽
      號「阿霖」之男子及被告丁○○前往追逐告訴人乙○○及
      證人戊○○。是核被告甲○○、丙○○、丁○○所為，均
      係犯刑法第304條第1項之以強暴妨害人行使權利罪。被告
      甲○○、丙○○、丁○○3人與真實姓名年籍不詳綽號「
      阿霖」之成年男子間，就上開犯行，有犯意之聯絡及行為
      之分擔，為共同正犯。又被告等人以1強暴行為同時妨害
      乙○○及戊○○使用道路之通行權，而同時觸犯上揭多個
      以強暴妨害人行使權利罪，為想像競合犯，應依刑法第55
      條前段之規定，從一重處斷。
（二）爰審酌被告3人之前科紀錄（參卷附臺灣高等法院被告前
      案紀錄表第6至8頁）、被告甲○○國中畢業；被告丁○○
      係國中畢業；被告丙○○則為高職畢業之智識程度、經濟
      均屬小康之生活狀況（見警卷第2、5、8頁被告警詢筆錄
      受詢問人基本資料所載），以及被告等人之犯罪動機係因
      主觀上懷疑告訴人乙○○可能是竊取或破壞其工地機械，
      未及深思，報由具調查犯罪職權之司法警察處理，即擅自
      妨害告訴人乙○○駕車行進之權利行使，惟妨害之時間非
      長，再參諸被告等人於本院審理否認犯行，犯後態度尚非
      良好，而被告丁○○、丙○○是受被告甲○○指示而為本
      件之犯行等一切情狀，分別量處如主文所示之刑，併諭知
      易科罰金之折算標準，以示懲儆。
四、適用法律之依據：刑事訴訟法第299條第1項前段，刑法第28
    條、第304條第1項、第55條前段、第41條第1項前段，刑法
    施行法第1條之1第1項、第2項前段。
本案經檢察官周佩瑩到庭執行職務。
中    華    民    國    99    年    9     月    8    日
                刑事第四庭    法  官  黃益茂
以上正本證明與原本無異。
如不服本判決應於收受送達後10日內向本院提出上訴書狀，並應
敘述具體理由；其未敘述上訴理由者，應於上訴期間屆滿後20日
內向本院補提理由書（均須按他造當事人之人數附繕本）「切勿
逕送上級法院」。
                              書記官  蔡秋明
中    華    民    國    99    年    9     月    8    日
附錄本案論罪科刑法條
刑法第304條：
以強暴、脅迫使人行無義務之事或妨害人行使權利者，處三年以
下有期徒刑、拘役或三百元以下罰金。
前項之未遂犯罰之。

司法院資訊處製作；財團法人民間司法改革基金會備份。
